【裁判字號】    89,訴,1197
【裁判日期】    891212
【裁判案由】    誣告等
【裁判全文】
臺灣板橋地方法院刑事判決                        八十九年度訴字第一一九七號
    公  訴  人  臺灣板橋地方法院檢察署檢察官
    被      告  甲○○
    選任辯護人  謝心味
右列被告因誣告等案件，經檢察官提起公訴（八十九年度偵字第三二五五、九五０二
號），本院判決如左：
    主  文
甲○○為他人處理事務，意圖為自己不法之利益，而為違背其任務之行為，致生損害
於本人之財產，處有期徒刑肆月；又竊盜，處有期徒刑月；又意圖使他人受刑事處
分，向該管公務員誣告，處有期徒刑肆月；又毀壞他人建築物，處有期徒刑柒月。應
執行有期徒刑壹年肆月。緩刑伍年。
    事  實
一、緣甲○○因其妻陳淑貞曾受教於丁○○，雙方因而相識，甲○○獲悉丁○○有意
    購買土地搭建倉庫放置貨物，乃於民國（下同）七十七年八月八日，居間介紹丁○○以總價新台幣（下同）一百四十萬元向丙○購買坐落臺北縣樹林市○○○段
    上石頭溪小段五七之五地號農地（下稱系爭農地），惟丁○○因未具自耕農身分
    ，乃約定將系爭農地信託登記於甲○○名下，丁○○購得系爭農地後，即在該土
    地上搭建倉庫放置貨物。迨八十七年間，甲○○因財務惡化，明知其僅因信託契
    約而受託登記為系爭農地所有權人，係為丁○○處理事務之人，竟意圖為自己不
    法之利益，於八十七年三月十七日，以上開系爭農地（起訴書誤載為房地）設定
    登記最高限額抵押權八百萬元向乙○○借貸八百萬元，而為違背信託契約任務之
    行為，致生損害於丁○○，嗣因乙○○聲請法院拍賣系爭農地，執行法院通知丁○○到庭表示意見，丁○○始悉上情。又甲○○明知系爭農地上由丁○○所搭建
    之上開倉庫內放置如附表所示之貨物係丁○○所有，復意圖為自己不法之所有，
    於八十八年十二月六日上午六時三十分許，僱用不知情之搬運工人卓必達、章仲
    生、張隆財、王智明、游文賢等人將該等貨物搬運至臺北縣樹林市○○街八０之
    六號旁，而竊取該等貨物得手，嗣於當日下午三時二十分許，經丁○○發現後，
    隨即報警赴上址當場查獲上情，惟警方將甲○○一行人帶回臺北縣警察局樹林分
    局柑園派出所製作筆錄之際，甲○○明知上情，竟又意圖使丁○○受刑事處罰，
    向該派出所警員誣稱系爭農地係其所有土地，而遭丁○○長期侵占（竊佔），請
    求警方追究丁○○侵占（竊佔）土地罪嫌云云，而向該管公務員誣告丁○○涉有
    竊佔罪，致警方乃將甲○○及丁○○一併移送臺灣板橋地方法院檢察署偵辦（丁○○業經同署檢察官不起訴處分確定）。其後甲○○竟再基於毀損之故意，於八
    十八年十二月八日，僱用不知情之工人將系爭農地上丁○○所有之上開倉庫予以
    完全拆毀，足生損害於丁○○。
二、案經丁○○告訴暨臺北縣警察局樹林分局報告臺灣板橋地方法院檢察署檢察官偵
    查起訴。
    理  由
一、訊據被告甲○○對於告訴人丁○○將系爭農地信託在其名下、以系爭農地設定抵
    押權八百萬元借款、僱工搬運丁○○倉庫內貨物、拆毀倉庫及向警方告訴丁○○
    侵占（竊佔）等事實，固坦承不諱，惟矢口否認有背信、竊盜、毀損及誣告犯行
    ，辯稱：伊當時係因先前與告訴人一併投資之偉鄴企業股份有限公司（下稱偉鄴
    公司需資金週轉，始於徵得告訴人同意後，以系爭農地設定最高限額抵押向金主
    乙○○借款，嗣因乙○○聲請法院拍賣系爭農地，為使拍賣程序得以順利進行，
    乃先僱工將該農地上倉庫內之上開貨物移置他處，再拆除該倉庫，另告訴人報警
    指控伊涉有竊盜罪嫌後，伊係脫卸掩飾自身罪責，始指稱告訴人涉有竊佔罪嫌，
    並以之為訟爭上之攻擊方法云云。經查：右揭事實，業據告訴人於警訊、偵查及
    本院調查時指訴綦詳，核與被告上開自白部分之內容，以及證人卓必達、章仲生
    、張隆財、王智明、游文賢於警訊時暨偵查中證述之內容，均屬相符，並有不動
    產買賣契約書影本一份、收據三份、贓物認領保管收據暨貨物明細表一份、現場
    照片八幀（其中如附表所示貨物堆放於臺北縣樹林市○○街八０之六號旁之現場
    照片五幀，另拆除系爭農地上倉庫之現場照片三幀）、土地登記簿謄本一份附卷
    可稽，且被告係於八十六年初受告訴人之邀投資偉鄴公司，嗣並擔任該公司董事
    長，惟被告入主偉鄴公司後，營運未見起色，乃於八十七年四月二十七日與主要
    股東討論結束公司營業，其間被告匯入偉鄴公司支應各該票款等之金額計達三千
    七百二十五萬七千元，告訴人尚曾與被告、股東吳明標一同在臺灣土地銀行仁愛
    分行開立活期帳戶，以籌措資金給付貨款，且告訴人亦積欠被告及偉鄴公司計五
    百十八萬餘元（其中積欠被告借款二百萬元，欠繳偉鄴公司資金三百十八萬餘元
    ）等節，業據被告供明在卷，並有其所提出之股東名簿、決議錄、公司登記事項
    卡、會議紀錄、應付票據明細表、匯款申請書、臺灣土地銀行仁愛分行活期帳戶
    在款印鑑卡、支票等影本一份為據，是被告當時既係受告訴人之邀集投資入主偉
    鄴公司，嗣其投入高達三千餘萬元之鉅額資金後，公司營運竟未見起色，最終甚
    且論及結束營業，則告訴人對於被告投資偉鄴公司後之資金狀況已陷於窘境一事
    ，自應知悉甚稔，則在此情況下，實難認其竟仍願提供其所有之系爭農地供被告
    設定抵押轉向他人調借大額資金，且縱令告訴人當時果須償還先前積欠被告及偉
    鄴公司之五百十八萬餘元款項，衡情其亦應自行直接以系爭農地辦理抵押借款清
    償該等欠款，尤無輾轉周折提供系爭農地予被告轉向他人抵押借貸款項充作偉鄴
    公司周轉資金之必要，準此以觀，實難認告訴人當時有同意被告以系爭農地設定
    押向他人貸款之情事；又被告將上開告訴人所有倉庫內之貨物移置之地點（臺北
    縣樹林市○○街八０之六號旁），係位於被告所有之廠房旁側，嗣於告訴人指控
    其涉竊盜罪嫌後，又逕自僱工拆除該倉庫等節，業據被告供明在卷，而告訴人當
    時並不知悉被告遷移該等貨物及拆除倉庫之事，復據告訴人陳明在卷，質諸被告
    對此亦不否認，是倘被告先前果有徵得告訴人同意以系爭農地辦理抵押貸款手續
    ，嗣後亦果係基於便於法院進行拍賣系爭農地之程序始遷移該等貨物及拆除倉庫
    ，則其自應先行通知告訴人始遷移貨物及拆除倉庫，衡情殊無於告訴人不知情之
    情況下擅自進行該等事項之理，且由此亦可推知被告先前並未徵得告訴人同意以
    系爭農地辦理抵押貸款手續，況本院民事執行處辦理八十八年度執字第九０二二
    號乙○○聲請拍賣系爭農地乙案，對於系爭農地上告訴人丁○○所有倉庫未予查
    封，而僅查封系爭農地在案，且因系爭農地上之倉庫非被告所有，執行法院就該
    倉庫坐落系爭農地之基地部分，拍定後不予點交等節，復據本院調閱該卷宗查證
    屬實，並有該案卷宗影本一份在卷可憑，此益徵被告就此部分所為辯解純屬事後
    圖卸推託之詞，要無足採；另按「為掩飾自己罪跡起見，誣指他人犯罪，因其誣
    告目的究在狡卸自己之罪責，與誣告要件自有未合」，最高法院固著有四十三年
    度臺上字第四一九號判例可資參照，然本件依被告於警訊供述之內容觀之，其對
    於告訴人指訴其涉竊盜罪嫌，係以告訴人將上開貨物委託其保管，其將貨物移置
    他處前，亦曾以口頭告知告訴人云云置辯，迄警訊終了前，製作筆錄之警員另行
    詢及是否有補充意見時，始指訴告訴人涉有侵占（竊佔）罪嫌（參見偵查卷第三
    頁及第四頁），足見被告之指訴告訴人涉有侵占（竊佔）罪嫌，與「為掩飾自己
    罪跡起見，誣指他人犯罪」完全無涉，尚難認其有基於狡卸自身罪責始誣告告訴
    人犯罪之情事，據此，堪認被告純係意圖使告訴人受刑事處分而為誣告，殆無疑
    義。綜上所述，本件事證已臻明確，被告上開犯行均洵堪認定。
二、核被告所為，係犯刑法第三百四十二條第一項之背信罪、第三百二十條第一項之
    竊盜罪、第一百六十九條第一項誣告罪、第三百五十三條第一項毀損建築物罪；
    其僱用不知情之工人為上開竊盜及毀損建築物犯行，為間接正犯；又其所犯上開
    四罪，犯意各別，行為互殊，應分論併罰。爰審酌被告犯罪之動機、目的、手段
    、所生危害及犯罪後態度等等一切情狀，量處如主文所示之刑，以示懲戒。末查
    被告前未曾受有期徒刑以上刑之宣告，有臺灣高等法院檢察署刑案紀錄簡覆表一
    份附卷可稽，其因一時失慮致偶罹刑章，經此偵、審暨科刑教訓當知所警惕，信
    無再犯之虞，本院因認上開對其宣告之刑以暫不執行為適當，爰併予宣告緩刑五
    年，用啟自新。
據上論斷，應依刑事訴訟法第二百九十九條第一項前段，刑法第三百四十二條第一項
、第三百二十條第一項、第一百六十九條第一項、第三百五十三條第一項、第五十一
條第五款、第七十四條第一款，罰金罰鍰提高標準條例第一條前段，判決如主文。
本案經檢察官陳炎辰到庭執行職務
中      華      民      國      八十九      年    十二    月    十二    日
                                        臺灣板橋地方法院刑事第二庭
                                            法  官  王  屏  夏
右正本證明與原本無異。
如不服本判決，應於判決送達後十日內，向本院提出上訴狀。
                                            書記官  楊  璧  華
中      華      民      國      八十九      年    十二    月    十六    日
附表：


司法院資訊處製作；財團法人民間司法改革基金會備份。
